---
title: "计算统计 作业1"
author: "朱强强 17064001"
date: "2020年3月10日"
documentclass: ctexart
geometry: "left=2.54cm, right=2.54cm, top=2.54cm, bottom=2.54cm"
output:
  rticles::ctex:
    fig_caption: yes
classoption: "hyperref,"
---

## 1.习题1（一元二次方程）

一元二次方程$ax^2+bx+c=0$的根为2

$$
x_{1}=\frac{-b+\sqrt{b^{2}-4 a c}}{2 a} ; \quad x_{2}=\frac{-b-\sqrt{b^{2}-4 a c}}{2 a}
$$

1)自定义一个名为quaroot的函数求解一元二次方程，其中，$a$，$b$和$c$为函数的输入。

```{r, prompt=TRUE, comment=''}
quaroot <- function(a, b, c) {
  x1 <- (-b + sqrt(b * b - 4 * a * c)) / (2 * a)
  x2 <- (-b - sqrt(b * b - 4 * a * c)) / (2 * a)
  return(c(x1, x2))
}
```

2)使用以下方程验证你的函数

$$
\begin{aligned}
x^{2}+4 x-1=0\\
-2 x^{2}+2=0\\
3 x^{2}-9 x+1=0\\
x^{2}-4=0
\end{aligned}
$$
```{r, prompt=TRUE, comment=''}
quaroot(1, 4, -1)
quaroot(-2, 0, 2)
quaroot(3, -9, 1)
quaroot(1, 0, -4)
```

3)当使用$5x^2+2x+1=0$验证时，结果返回什么？为什么没有报错？

```{r, prompt=TRUE, comment=''}
quaroot(5, 2, 1)
```

$b^2-4ac=4-20=-16<0$，所以该公式无解。

4)修正你的函数，确保$b^2-4ac<0$是函数返回NA。

```{r, prompt=TRUE, comment=''}
quaroot <- function(a, b, c) {
  if (b * b - 4 * a * c < 0) {
    return("NA")
  } else {
    x1 <- (-b + sqrt(b * b - 4 * a * c)) / (2 * a)
    x2 <- (-b - sqrt(b * b - 4 * a * c)) / (2 * a)
    return(c(x1, x2))
  }
}
```

5)在数值运算中，两个很大的相近数相减会使有效数字严重损失。衡量$a=1,b=10^{-8}+10^8,c=1$时，quaroot函数的相对误差。

```{r, prompt=TRUE, comment='', results="hold"}
x1 <- quaroot(1, 1e-08 + 1e+08, 1)[1]
x2 <- quaroot(1, 1e-08 + 1e+08, 1)[2]
quaroot(1, 1e-08 + 1e+08, 1)
x3 <- -1e-08
x4 <- -1e+08
re1 <- (x1 - x3) / x3
re2 <- (x2 - x4) / x4
cat("第一个根对应的相对误差：", re1, "\n")
cat("第二个根对应的相对误差：", re2, "\n")
```

第一个根对应的相对误差大。

6)基于第(5)题的观察，能否使用韦达定理$x_1 x_2=c/a$改进流程？

```{r, prompt=TRUE, comment=''}
quaroot.new <- function(a, b, c) {
  if (b * b - 4 * a * c < 0) {
    return("NA")
  } else {
    x1 <- (-b + sqrt(b * b - 4 * a * c)) / (2 * a)
    x2 <- (-b - sqrt(b * b - 4 * a * c)) / (2 * a)
    x2 <- min(x1, x2)
    x1 <- (c / a) / x2
    return(c(x1, x2))
  }
}

x1 <- quaroot.new(1, 1e-08 + 1e+08, 1)[1]
x2 <- quaroot.new(1, 1e-08 + 1e+08, 1)[2]
quaroot.new(1, 1e-08 + 1e+08, 1)
x3 <- -1e-08
x4 <- -1e+08
re1 <- (x1 - x3) / x3
re2 <- (x2 - x4) / x4
re1
re2
```

## 2.习题2（简单线性回归）

假设一个不带截距项的简单线性回归模型
$$
y_{i}=\beta_{1} x_{i}+e_{i}
$$
其中，$e_{i} \sim N I D\left(0, \sigma^{2}\right), \quad i=1, \cdots, n$。

1)未知参数有哪些？$y_i$服从什么分布？整个样本的对数似然函数的数学函数是什么？

未知参数有$\beta_1$。

$y_i$服从正态分布：
$$
y_{i} \sim N I D\left(\beta_1 x_i, \sigma^{2}\right), \quad i=1, \cdots, n \\
p(y_i)=\frac{1}{\sigma\sqrt{2\pi}}e^{-\frac{1}{2\sigma^2}(y_i-\beta_1 x_i)^2}
$$

对数似然函数：
$$
\begin{aligned}
L(\beta_1,\sigma^2)&=p(y_1)p(y_2)\dots p(y_n) \\
&=\frac{1}{(2\pi)^{n/2}\sigma^n}e^{-\frac{1}{2\sigma^2}\sum_{i=1}^n(y_i-\beta_1 x_i)^2}\\
\quad \\
\log L(\beta_1,\sigma^2)&=-\frac{1}{2\sigma^2}\sum_{i=1}^n(y_i-\beta_1 x_i)^2-\log (2\pi)^{n/2}\sigma^n \\
&=-\frac{1}{2\sigma^2}\sum_{i=1}^n(y_i-\beta_1 x_i)^2-\frac{n}{2}\log(2\pi)-n\log\sigma
\end{aligned}
$$

2)在R中编写一个自定义函数，函数输入为上述所有未知参数、自变量数据向量($\boldsymbol{x}$)和因变量数据向量($\boldsymbol{y}$)，函数输出为对数似然函数值。

```{r, prompt=TRUE, comment=''}
log.likelihood <- function(beta, sigma, x, y) {
  result <- -1 / (2 * sigma^2) * sum((y - beta * x)^2) - 
    n / 2 * log(2 * pi) - n * log(sigma)
  return(result)
}
```

```{r, prompt=TRUE, comment=''}
set.seed(123)
beta <- 3
sigma <- 1
n <- 1000
x <- rnorm(n, 4, 1)
y <- x * beta + rnorm(n, mean=0, sd=sigma)
plot(x, y, col="blue", pch=20)
```

```{r, prompt=TRUE, comment=''}
cat("对数似然函数值：", log.likelihood(beta, sigma, x, y), "\n")
```

4)使用which.max找对数似然函数近似最大值对应的参数值。

$$
\begin{aligned}
\frac{\partial\log L(\beta_1,\sigma^2)}{\partial\beta_1}&=-\frac{1}{\sigma^2}\sum_{i=1}^n(y_i-\beta_1x_i)=0\\
\hat{\beta_1}&=\frac{\sum_{i=1}^n y_i}{\sum_{i=1}^n x_i}\\
\quad\\
\frac{\partial\log L(\beta_1,\sigma^2)}{\partial\sigma^2}&=\frac{1}{2\sigma^4}\sum_{i=1}^n(y_i-\beta_1x_i)^2-\frac{n}{2\sigma^2}=0\\
\hat{\sigma}^2 &=\frac{\sum_{i=1}^n(y_i-\beta_1x_i)^2}{n}
\end{aligned}
$$

先利用上述公式计算参数值。

```{r, prompt=TRUE, comment=''}
beta <- sum(y) / sum(x)
sigma.sq <- sum((y - beta * x)^2) / n
print(beta)
print(sigma.sq)
```

```{r, prompt=TRUE, comment=''}
beta.list <- seq(0, 20, by=0.1)
sigma.list <- seq(0, 20, by=0.1)
paraAll <- expand.grid(beta.list, sigma.list)
res.likelihood <- c()
for (i in 1:nrow(paraAll)) {
  res.likelihood[i] <- log.likelihood(paraAll[i, 1], paraAll[i, 2], x, y)
}
paraAll[which.max(res.likelihood), ]
```

两种计算方式得出的结果是一样的。

5)用等高线图图示似然函数

```{r, prompt=TRUE, comment='', fig.width=15/2.54, fig.height=10/2.54}
contour(x=beta.list, y=sigma.list, z=matrix(res.likelihood, length(beta.list)))
points(paraAll[which.max(res.likelihood), ], col="red", pch=19)
```