---
title: "统计计算HW4"
author: "朱强强 17064001"
date: \today
documentclass: ctexart
geometry: "left=2.54cm, right=2.54cm, top=2.54cm, bottom=2.54cm"
output:
  rticles::ctex:
    fig_caption: yes
classoption: "hyperref,"
---

```{r setup, include=FALSE}
knitr::opts_chunk$set(prompt=TRUE, comment='', warning=FALSE, 
                      results="hold")
```

\noindent 假设样本是由如下混合分布生成：
$$
\delta N(7,1^2)+(1-\delta)N(10, 1^2)
\tag{1}
$$
其中，参数$0 \le \delta \le 1$是第一个正态总体的占比（未知）。如果我们对于$\delta$的先验分布是$\delta \sim Unif(0,1)$，可得到其后验密度
$$
\begin{array}{c}
p(\delta | x) \propto \prod_{i=1}^{n}\left(\delta e^{-\left(x_{i}-7\right)^{2} / 2}+(1-\delta) e^{-\left(x_{i}-10\right)^{2} / 2}\right) \\
if \quad 0 \leq \delta \leq 1
\end{array}
\tag{2}
$$
上面公式(2)所对应的$\delta$的分布可以使用MCMC方法进行抽样。本习题的目标是研究Metropolis-Hastings算法中推荐转移概率密度的选择对于目标密度(2)的抽样效率影响。

1) 从混合分布(1)中生成200个随机数，令$\delta=0.7$。

```{r}
set.seed(123)
delta <- 0.7
x <- delta * rnorm(200, 7, 1) + (1 - delta) * rnorm(200, 10, 1)
```

2) 将任务1生成200个随机数作为样本，写出似然函数。

```{r}
likelihhod <- function(x, delta) {
  llk <- prod(delta * dnorm(x, 7, 1) + (1 - delta) * dnorm(x, 10, 1))
  return(llk)
}
likelihhod(x, delta)
```

3) 将任务1生成200个随机数作为样本，将independent proposal，例如$\delta^{[new]} \sim Unif(0,1)$，作为Metropolis-Hastings算法转移分布的推荐密度，实现后验密度(2)的重复抽样。

```{r}
mh1 <- function(n, ini=0.5, seed=123) {
  set.seed(seed)
  X <- rep(NA, n+1)
  X[1] <- ini
  for (k in 1:n) {
    Xold <- X[k]
    Xnew <- runif(1)
    U <- runif(1)
    accp.r <- ifelse(likelihhod(x, Xold) != 0, 
                     likelihhod(x, Xnew)/likelihhod(x, Xold), 1)
    X[k+1] <- ifelse(U < accp.r, Xnew, Xold)
  }
  return(X)
}
```

4) 将任务1生成200个随机数作为样本，将random walk proposal，例如$\delta^{[new]} \sim Unif\left(\delta^{[o l d]}-1, \delta^{[old]}+1\right)$，作为Metropolis-Hastings算法转移分布的推荐密度，实现后验密度(2)的重复抽样。

```{r}
mh2 <- function(n, d=1, ini=0.5, seed=123) {
  set.seed(seed)
  X <- rep(NA, n+1)
  X[1] <- ini
  for (k in 1:n) {
    Xold <- X[k]
    Xnew <- Xold + runif(1, -d, d)
    U <- runif(1)
    accp.r <- ifelse(likelihhod(x, Xold) != 0, 
                     likelihhod(x, Xnew)/likelihhod(x, Xold), 1)
    X[k+1] <- ifelse(U < accp.r, Xnew, Xold)
  }
  return(X)
}
```

5) 比较任务3和4的MCMC算法对$\delta$的估计（提示：首先分别删去前500个抽养值）。

```{r}
X1 <- mh1(1e4, ini=0.5, seed=123)
X2 <- mh2(1e4, d=1, ini=0.5, seed=123)
delta1 <- mean(X1[-(1:500)])
delta2 <- mean(X2[-(1:500)])
delta1
delta2
```

6) 比较任务3和4的MCMC算法的收敛性和有效性。

```{r}
X1 <- mh1(1e4, ini=1.2, seed=111)
X2 <- mh1(1e4, ini=0.5, seed=222)
X3 <- mh1(1e4, ini=-0.5, seed=333)
Y1 <- mh2(1e4, d=1, ini=1.2, seed=111)
Y2 <- mh2(1e4, d=1, ini=0.5, seed=222)
Y3 <- mh2(1e4, d=1, ini=-0.5, seed=333)
par(mfrow=c(1, 2))
index <- 1:1000
plot(X1[index], type="l", ylab="x", main="Trace plot", 
     ylim=c(-1, 1))
lines(X2[index], col=2)
lines(X3[index], col=3)
plot(Y1[index], type="l", ylab="x", main="Trace plot", 
     ylim=c(-10, 10))
lines(Y2[index], col=2)
lines(Y3[index], col=3)
```
